臺灣高等法院臺中分院刑事判決
110年度上訴字第2126號
上  訴  人  
即  被  告  林佳發
選任辯護人  羅宗賢律師（法扶律師）                  
上列上訴人即被告因違反毒品危害防制條例案件，不服臺灣臺中
地方法院110年度訴字第1218號中華民國110年10月26日第一審判
決（起訴案號：臺灣臺中地方檢察署110年度偵字第10425、1660
3號），提起上訴，本院判決如下：
    主  文
原判決關於其犯罪事實欄一㈡至㈣及定應執行刑部分，均撤銷。
林佳發犯如附表編號㈡至㈣主文欄所示之罪，各處如附表編號㈡至㈣
主文欄所示之刑及沒收。
其餘上訴駁回（即原判決犯罪事實欄一㈠部分）。
撤銷改判與上訴駁回各罪所處之刑，應執行有期徒刑玖年陸月。
    事  實
一、林佳發明知海洛因、甲基安非他命分別為毒品危害防制條例
    第2條第2項第1款、第2款所規範之第一級毒品、第二級毒品
    ，依法不得持有、販賣或轉讓，竟分別為下列行為：
　㈠林佳發基於轉讓第一級毒品之犯意，於民國109年12月25日下
    午7時38分57秒許起至翌(26)日凌晨0時19分42秒許止(起訴
    書誤載為109年12月25日21時至23時許)，持用其所有之SAMS
    UNG廠牌行動電話（插用門號0000-000000號SIM卡，下稱上
    開行動電話）與張○○持用之門號0000-000000號行動電話聯
    繫時，提及將攜帶海洛因毒品前往張○○住處供張○○施用，並
    於109年12月26日凌晨0時19分42秒後某時，在張○○位於臺中
    市○○區○○路000號住所附近某處，無償轉讓數量不詳之海洛
    因毒品供張○○施用。
　㈡林佳發於110年2月10日晚間7時15分25秒許，持用上開行動電
    話與林○○聯繫，林○○向林佳發表示欲購買新臺幣（下同）3,
    000元之海洛因毒品，林佳發即基於販賣第一級毒品之犯意
    ，透過LINE通訊軟體向友人王○○（綽號「小夜」，所涉販賣
    毒品罪嫌，經臺灣臺中地方檢察署檢察官以111年度偵字第2
    102號提起公訴，現由臺灣臺中地方法院111年度訴字第406
    號審理中）調貨後，於同日晚間7時45分許，在臺中市○○區○
    ○路000號萊爾富便利商店前，搭乘林○○駕駛之車號00-0000
    號自小客車，於同日晚間8時許，抵達臺中市○○區○○路00號
    統一便利商店豐洲門市外某處等候，林佳發當場向林○○收取
    購毒價款3,000元後，獨自進入上開便利商店內，向王○○取
    得海洛因毒品1包，返回車上交予林○○而完成交易。
　㈢林佳發於110年2月11日上午8時3分53秒許，持用上開行動電
    話與林○○聯繫，林○○再次向林佳發表示欲購買海洛因毒品（
    所涉販賣第一級毒品罪嫌部分未據起訴），經林佳發透過LI
    NE通訊軟體向王○○調貨後，即於翌日（110年2月12日）上午
    11時34分許，在前揭萊爾富便利商店前，搭乘林○○駕駛之上
    開自小客車，於同日中午12時許，抵達前揭統一便利商店外
    某處等候，林佳發當場向林○○收取購毒價款2,000元後，獨
    自進入上開統一便利商店內與王○○碰面，然因王○○並無海洛
    因毒品得以交付，僅當場交付甲基安非他命毒品1包予林佳
    發，林佳發即萌生販賣第二級毒品之犯意，將上開甲基安非
    他命毒品1包攜回車上告知林○○上情，經林○○同意改買該包
    甲基安非他命毒品後，林佳發即將該包甲基安非他命毒品交
    予林○○而完成交易。
　㈣林佳發於110年3月14日下午4、5時許，與陳増軒、陳○○在某
    公園飲酒完畢後，由陳○○駕駛車號AZP-5728號自小客車搭載陳
    ○○及林佳發返回前揭萊爾富便利商店前某處，讓林佳發下車
    返家，然林佳發不願下車，基於販賣第二級毒品之犯意，主
    動向陳増軒兜售甲基安非他命毒品，經陳増軒同意購買後，
    林佳發即帶同陳増軒、陳○○駕車前往豐原區某美語補習班附
    近等候，林佳發當場向陳増軒收取購毒價款1,000元後，獨
    自下車至不詳地點取回甲基安非他命毒品1包，返回車上交
    予陳増軒而完成交易。嗣經警對張○○、林佳發所持用上開行
    動電話實施通訊監察，並於110年3月18日上午7時50分許，
    持臺灣臺中地方法院核發之搜索票，前往林佳發位在臺中市
    ○○區○○路000號5樓住所執行搜索，扣得林佳發所持用之上開
    行動電話1支(含門號0000-000000號SIM卡1張)而查悉上情。
二、案經臺中市政府警察局刑事警察大隊報告臺灣臺中地方檢察
    署檢察官偵查起訴。
    理  由
一、證據能力方面
  ㈠按被告以外之人（包括證人、鑑定人、告訴人、被害人及共
    同被告等）於審判外之陳述，雖不符刑事訴訟法第159條之1
    至之4 等之規定，而經當事人於審判程序同意作為證據，法
    院審酌該言詞陳述或書面陳述作成時之情況，認為適當者，
    亦得為證據；當事人、代理人或辯護人於法院調查證據時，
    知有刑事訴訟法第159條第1項不得為證據之情形，而未於言
    詞辯論終結前聲明異議者，視為有前項之同意，同法第159
    條之5 定有明文。本判決以下所引用被告以外之人於審判外
    之陳述，雖查無符合刑事訴訟法第159條之1至之 4之情形，
    惟檢察官、被告、辯護人於本院準備程序、審理時對於證據
    能力均未聲明異議（見本院卷第81至85、206至212頁），本
    院審酌後認為該等證據均為法院事實認定之重要依據，作為
    本案之證據均屬適當，故依刑事訴訟法第159條之5規定，認
    均具有證據能力。
  ㈡另本院以下所引用之非供述證據，與本件事實具有自然關聯
    性，且核屬書證、物證性質，又查無事證足認有違背法定程
    式或經偽造、變造所取得等證據排除之情事，復經本院依刑
    事訴訟法第164條、第165條踐行物證、書證之調查程序，認
    具有證據能力。
二、認定犯罪事實所憑之證據及理由
  ㈠事實欄一㈠所載轉讓第一級毒品部分：
　　訊據被告矢口否認有何轉讓海洛因毒品予張○○之犯行，辯稱
    ：我並沒有轉讓海洛因毒品給張○○，該次是我向張○○購買海
    洛因毒品云云，惟查：
　　⑴被告此部分犯罪事實，業據被告於原審審理時坦承不諱(見
      原審卷第158、169頁)，核與證人張○○於偵訊及原審審理
      時證述：109年12月25日下午11時58分該通通訊監察譯文
      ，被告問我是「酒」還是「石頭」，我回答「酒啦」，就
      是指我想要海洛因，被告就回說「酒好啦，明早我多帶一
      點」就是他隔天會帶海洛因毒品過來請我施用，26日凌晨
      1點多，被告到我住處後面就無償提供海洛因給我施用等
      語（見110年度偵字第10425卷一《下稱偵10425卷一》第369
      、395頁，原審卷第152至158頁）相符，且有通訊監察譯
      文在卷可稽（見偵10425卷一第77至80頁），復有被告持
      用之SAMSUNG廠牌行動電話扣案可資佐證，是被告上開轉
      讓第一級毒品犯行，已堪認定。
　　⑵被告雖以前詞置辯，然證人張○○於偵訊及原審審理時始終
      證述未有販賣海洛因毒品予被告之情事（見偵10425卷一
      第365至370、393至397頁，原審卷第152至158頁），且細
      繹張○○與被告之通訊監察譯文，被告一再向張○○表示「好
      康的啊」、「有好康的啊」（見偵10425卷一第77至79頁
      ），並主動詢問張○○「啊你是酒還是石頭」，經張○○回稱
      「酒啦」，被告隨即表示「酒好啦，明早我多帶一點」（
      見偵10425卷一第79頁），倘被告本身並無海洛因毒品而
      欲向張○○購買，豈有可能一再向張○○暗示「有好康的啊」
      ，甚至主動表示「酒好啦，明早我多帶一點」等語，是被
      告上開辯解，顯係事後卸責之詞，委無足採。
　　⑶綜上所述，被告就事實欄一㈠所示轉讓第一級毒品犯行，事
      證明確，應予依法論科。
　㈡事實欄㈡至㈣所載販賣第一級毒品、第二級毒品部分：
 　 訊據被告矢口否認有何販賣第一級毒品、第二級毒品等犯行
    ，辯稱：我只是幫林○○、陳増軒向王○○購買毒品，並沒有獲
    得任何好處云云，惟查：
　　⑴被告於110年2月10日晚間7時15分25秒許，持用上開行動電
      話與林○○持用之門號0000-000000號行動電話聯繫，林○○
      向林佳發表示欲購買3,000元之海洛因毒品，林佳發透過L
      INE通訊軟體與王○○聯繫後，即於同日晚間7時45分許，在
      臺中市○○區○○路000號萊爾富便利商店前，搭乘林○○駕駛
      之車號00-0000號自小客車，於同日晚間8時許，抵達臺中
      市○○區○○路00號統一便利商店豐洲門市外某處等候，林佳
      發當場向林○○收取購毒價款3,000元後，獨自進入上開便
      利商店內，向王○○取得海洛因毒品1包，返回車上交予林○
      ○等事實，業據被告於偵訊、原審及本院審理時所供認(見
      偵10425卷一第376頁，原審卷第76至77、169至170頁，本
      院卷第81、213頁)，核與證人林○○於偵訊及原審審理時證
      述：我於110年2月10日晚間7時15分許，以我持用的門號0
      000-000000號行動電話與被告通話，詢問被告有沒有辦法
      找到「朋友」，「朋友」是海洛因的代稱，就是詢問被告
      有沒有海洛因，被告提到「員林」及「雲林」就是指被告
      上手來源，所稱「幾個人」是指要多少錢，「三個」就是
      3,000元，約於當日通話後40分鐘，我駕車搭載被告前往
      神岡區統一便利商店前，我將3,000元交給被告，被告就
      下車進去便利商店跟1名男子講話，講完話就拿回來海洛
      因1包給我等語（見偵10425卷一第291至295、301至302頁
      ，原審卷第138至152頁）；證人王○○於本院審理時證稱：
      我跟被告會互相調毒品，被告是用LINE跟我聯絡，被告搭
      林○○的車來跟我拿毒品有二次，都是約在豐洲門市的統一
      便利商店，被告一個人過來跟我拿，再拿回車上等語（見
      本院卷第218至226頁）相符，且有通訊監察譯文在卷可稽
      （見偵10425卷一第81頁），復有被告持用之SAMSUNG廠牌
      行動電話扣案可資佐證，已堪認定。
　　⑵另被告於110年2月11日上午8時3分53秒許，持用上開行動
      電話與林○○聯繫，林○○再次向林佳發表示欲購買海洛因毒
      品，經林佳發透過LINE通訊軟體與王○○聯繫後，即於翌日
      （110年2月12日）上午11時34分許，在前揭萊爾富便利商
      店前，搭乘林○○駕駛之上開自小客車，於同日中午12時許
      ，抵達上開便利商店外某處等候，林佳發當場向林○○收取
      購毒價款2,000元後，獨自進入上開便利商店內與王○○碰
      面，然因王○○並無海洛因毒品得以交付，僅當場交付甲基
      安非他命毒品1包予林佳發，林佳發即將上開甲基安非他
      命毒品攜回車上告知林○○上情，並將該包甲基安非他命毒
      品交予林○○等事實，業據被告於警詢、偵訊、原審及本院
      審理時所供認(見偵10425卷一第59、376至377頁，原審卷
      第77、170至171頁，本院卷第81、213至214頁)，核與證
      人林○○於偵訊及原審審理時證述：我跟被告於110年2月12
      日通話內容是我要再買海洛因，後來約40分鐘許，我開車
      搭載被告到同一間統一便利商店，我有交付2,000元給被
      告，結果被告回來跟我說，對方沒有帶海洛因，並拿1包
      甲基安非他命給我，問我要不要，後來我有拿回去等語（
      見偵10425卷一第291至295、301至302頁，原審卷第138至
      152頁）；證人王○○於本院審理時證稱：我跟被告會互相
      調毒品，被告搭林○○的車來跟我拿毒品有二次，其中一次
      被告原本要跟我調海洛因，但我沒有海洛因，就給被告甲
      基安非他命等語（見本院卷第218至226頁）相符，且有通
      訊監察譯文、車行紀錄匯出文字資料、路口監視器錄影畫
      面翻拍照片在卷可稽（見偵10425卷一第81至83、263、26
      5頁），復有被告持用之SAMSUNG廠牌行動電話扣案可資佐
      證，已堪認定。
　　⑶另被告於110年3月14日下午4、5時許，與陳増軒、陳○○在
      某公園飲酒完畢後，由陳○○駕駛車號AZP-5728號自小客車搭
      載陳○○及被告返回前揭萊爾富便利商店前某處後，被告再
      帶同陳増軒、陳○○駕車前往豐原區某美語補習班附近等候
      ，當場向陳増軒收取購毒價款1,000元後，即獨自下車至
      不詳地點取回甲基安非他命毒品1包，返回車上交予陳増
      軒等事實，業據被告於警詢、偵訊、原審及本院審理時所
      供認(見偵10425卷一第61、377頁，原審卷第77、171至17
      2頁，本院卷第81、214頁)，核與證人陳増軒於偵訊及原
      審審理時證述：我於110年3月14日因為心情不好，打電話
      找被告喝酒，於同日下午2時許，我跟我弟弟陳○○開車去
      萊爾富便利商店找被告，找到被告後去買酒，然後到旁邊
      社皮運動公園喝酒，喝到同日下午4、5時許，陳○○開車搭
      載我及被告返回萊爾富便利商店，但被告不下車，並詢問
      我要不要購買甲基安非他命，一開始我表示不要，但被告
      一直在盧，後來想說捧場一下，就勉強向被告購買1,000
      元，我交給被告1,000元，被告就下車至前面巷子拿毒品
      ，約10到15分鐘後，被告再走回來，就將毒品交給我等語
      （見偵10425卷一第217至220頁，偵10425卷二第9至11頁
      ，原審卷第159至163頁）；證人陳○○於偵訊時證述：當天
      我跟陳増軒去萊爾富便利商店載被告，再到附近公園喝酒
      ，喝完酒後，由我開車載陳増軒及被告回到萊爾富便利商
      店，但被告一直不下車，問陳○○要不要買甲基安非他命，
      陳○○一開始表示不要，被告不肯下車，後來我急著要回家
      ，就催促他們快一點，陳○○就勉強答應向被告購買1,000
      元，後來我們到附近的巷子，陳増軒就拿1,000元給被告
      ，被告下車後隔段時間再回來，並拿了1包東西給陳増軒
      ，我跟陳増軒就開車回家等語相符（見偵10425卷二第31
      至33頁），並有LINE對話紀錄翻拍照片、遠傳資料查詢及
      通訊數據上網歷程查詢在卷可稽（見偵10425卷一第209至
      211頁，偵10425卷二第49至53、55頁），復有被告持用之
      SAMSUNG廠牌行動電話扣案可資佐證，已堪認定。
　　⑷被告雖以前詞置辯，惟：
　　　①按以營利之意圖交付毒品，而收取對價之行為，觸犯販
        賣毒品罪；苟非基於營利之意圖，而以原價或低於原價
        有償轉讓毒品與他人，僅得以轉讓毒品罪論處；若無營
        利之意圖，僅基於幫助施用毒品者取得供施用毒品之目
        的，而出面代購，則為施用毒品罪之幫助犯，三者行為
        互殊，且異其處罰；又販毒之人，不論大、小盤商、零
        售，甚或臨時起意偶一為之者，莫不意圖營利，毒品交
        易亦不必然以現貨買賣為常態，毒品交易通路賣方上、
        下手間，基於規避查緝風險，節約存貨成本等不一而足
        之考量，臨交貨之際，始互通有無之情形，亦所在多有
        ，故毒販與買方議妥交易後，始轉而向上手取得毒品交
        付買方，毒販既有營利意圖，尚非可與單純為便利施用
        者乃代為購買毒品之情形等同視之，而均論以幫助施用
        罪，二者之辨，主要仍在營利意圖之有無（最高法院95
        年度台上字第6888號判決、102年度台上字第3273號判
        決、108年台上字第2885號判決意旨參照）。又按毒品
        交易時間、交易地點、金額數量之磋商，及毒品之實際
        交付收取現款，係構成販賣毒品罪之重要核心行為。而
        所謂合資、代購、調貨行為是否構成販賣，自應視被告
        在買賣毒品過程中之交易行為特徵而定，即其究係立於
        賣方之立場，向上游取得貨源後以己力為出售之交易，
        抑或立於買方立場，代為聯繫購買加以判斷。若被告接
        受買主提出購買毒品之要約，並直接收取價金、交付毒
        品予買主，自己完遂買賣的交易行為，阻斷毒品施用者
        與毒品提供者的聯繫管道，縱其所交付之毒品，係其另
        向上游毒販所取得，然其調貨行為仍具有以擴張毒品交
        易而維繫其自己直接為毒品交易管道之特徵，自仍屬於
        毒品危害防制條例所規定之販賣行為，因上游毒販與買
        主間並無直接關聯，無從認係立於買方立場，為買主代
        為聯繫購買毒品，該毒品交易行為，自僅屬被告自己一
        人之單獨販賣行為（最高法院107年度台上字第417號判
        決意旨參照）。
　　　②而依證人林○○於偵訊時證稱：因為被告主動打電話告訴
        我說他有管道可以拿到毒品，所以我才會叫被告去買，
        但我不知道被告跟上手聯絡，也不清楚被告有沒有從中
        獲利等語（見偵10425卷一第293至294、302頁）及證人
        陳増軒於偵訊及原審審理時證述：當天被告不下車，並
        詢問我要不要購買甲基安非他命，一開始我表示不要，
        但被告一直在盧，後來想說捧場一下，就勉強向被告購
        買1,000元等語（見偵10425卷一第217至220頁，偵1042
        5卷二第9至11頁，原審卷第159至163頁）；證人陳○○於
        偵訊時證述：當天被告一直不下車，問陳○○要不要買甲
        基安非他命，陳○○一開始表示不要，被告不肯下車，後
        來我急著要回家，就催促他們快一點，陳○○就勉強答應
        向被告購買1,000元等語（見偵10425卷二第31至33頁）
        ，堪認被告係主動向林○○、陳増軒告知其有取得毒品之
        管道，並積極向其等兜售、勸誘甚明；且林○○、陳増軒
        僅係單純向被告交付金錢換取毒品，對於被告係向何人
        以何價格取得毒品之交易細節，均毫無所知並加以置喙
        ，全聽信被告之說詞，此等互動過程核與一般毒品交易
        均由販毒者決定交易毒品重量及價格之常情相符，足見
        被告就整體交易流程握有絕對主導權。
　　　③再者，依證人王○○於本院審理時證稱：我跟被告會互相
        調毒品，被告跟我調毒品時並沒有說要做什麼用，我也
        不知道被告要怎麼處理、要拿給誰，被告搭林○○的車來
        跟我拿毒品有二次，其中一次被告原本要跟我調海洛因
        ，但我沒有海洛因，就給被告甲基安非他命，被告有跟
        我說過林○○就是他的藥腳等語（見本院卷第218至226頁
        ），參以證人林○○於偵訊及原審審理時證述：110年2月
        12日該次我要再買海洛因，結果被告回來跟我說，對方
        沒有帶海洛因，並拿給我1包甲基安非他命給我，問我
        要不要等語（見偵10425卷一第291至295、301至302頁
        ，原審卷第138至152頁），足見被告就事實欄一㈡、㈢該
        二次向王○○調貨時，並未告知王○○其係為林○○購買毒品
        之事，甚且就事實欄一㈢該次違背林○○購買海洛因之本
        意，而自行向王○○取回甲基安非他命向林○○兜售，顯然
        已非單純為林○○購買毒品，堪認被告應係向王○○調貨後
        ，以己力出售予其藥腳林○○甚明。
　　　④況倘被告係出於幫助林○○、陳増軒施用毒品之意，而代
        為向其上游毒販聯繫購買毒品事宜，其為求將來自保，
        以免涉犯販賣毒品之重罪，於偕同林○○、陳増軒到達與
        其上游毒販約定之地點後，自可由林○○、陳増軒與上游
        毒販碰面、直接磋商購買毒品之價格及數量，然其卻捨
        此不為，刻意讓林○○、陳増軒在車上等候，由其獨自向
        上游毒販取得毒品返回交付，顯然是在避免林○○、陳増
        軒與其上游毒販直接交易、議價之可能，以確保其可如
        實掌控貨源之舉，自非屬單純代買之情形，縱其所交付
        之毒品係其另向上游毒販所取得，然其調貨行為仍具有
        以擴張毒品交易而維繫其自己直接為毒品交易管道之特
        徵，自仍屬於販賣毒品之行為。準此，堪認被告就事實
        欄一㈡至㈣所為，係基於出賣人之地位，核屬毒品危害防
        制條例所規定之販賣行為無訛。
　　　⑤又按販賣毒品之行為，係行為人主觀上有營利意圖，而
        所謂「意圖」，即犯罪之目的，原則上不以發生特定結
        果為必要，衹須有營利之意圖為已足，至於實際上是否
        已經獲利，則非所問。即於有償讓與他人之初，係基於
        營利之意思，並著手實施，而因故無法高於購入之原價
        出售，最後不得不以原價或低於原價讓與他人時，仍屬
        販賣行為。必也始終無營利之意思，縱以原價或低於原
        價有償讓與他人，方難謂為販賣行為，而僅得以轉讓罪
        論處（最高法院93年度臺上字第1651號判決要旨參照）
        。又販賣毒品係違法行為，非可公然為之，且有其獨特
        之販售通路及管道，復無公定價格，容易增減分裝之份
        量，而每次買賣之價量，可能隨時依雙方關係深淺、資
        力、需求量及對行情之認知、毒品純度、來源是否充裕
        、查況鬆嚴、購買者被查獲時供述購買對象之可能風險
        評估等，而異其標準，非可一概而論。況販賣者從各種
        「價差」或「量差」或係「純度」謀取利潤方式，或有
        差異，然其所圖利益之非法販賣行為目的，則屬相同，
        並無二致；衡諸毒品取得不易，量微價高，依一般社會
        通念以觀，凡為販賣之不法勾當者，倘非以牟利為其主
        要誘因及目的，應無甘冒被查緝法辦重刑之危險，平白
        無端義務為該買賣之工作，是其販入之價格必較售出之
        價格低廉，而有從中賺取買賣差價牟利之意圖及事實，
        應屬符合論理法則且不違背社會通常經驗之合理判斷。
        而販賣第一級、第二級毒品罪，分別屬最輕本刑無期徒
        刑、十年以上有期徒刑之重罪，且依證人林○○於偵訊時
        證稱：我跟被告是經朋友介紹認識，認識約一年多等語
        （見偵10425卷一第291頁）；證人陳増軒於偵訊時證稱
        ：被告是我堂哥的朋友，認識約一、二十年，但很少碰
        面等語（見偵10425卷一第219頁，偵10425卷二第9頁）
        ，堪認被告與林○○、陳増軒並非至親或長久交往而具有
        特殊情誼關係，然其卻大費周章與林○○、陳増軒聯繫交
        易毒品事宜，並收取金錢後，取回毒品交付予林○○、陳
        増軒，行為外觀上顯具備販賣毒品犯行之構成要件，對
        被告而言應極具風險性，若非被告有利可圖，何必積極
        避免林○○、陳増軒與其上手毒販相互接觸，又何須甘冒
        遭查獲判處重刑之風險為事實欄一㈡至㈣所示各次販賣毒
        品犯行，凡此均堪認被告係為牟取不法利益而為本件販
        賣毒品之犯罪行為，被告有藉由販賣毒品從中營利之意
        圖，灼然至明。　　
　　⑸綜上所述，被告上揭與林○○、陳増軒交易毒品之過程所為
      ，均係販賣毒品罪之重要核心內容，且被告係自己完成買
      賣毒品之交易行為，阻斷林○○、陳増軒與毒品提供者之聯
      繫管道，雖被告所交付之毒品係其另向上游毒販所取得，
      惟被告係立於賣方之立場，向上游毒販取得貨源後以己力
      為出售之交易，並非立於林○○、陳増軒立場代為聯繫購買
      ，該毒品交易行為，所為仍屬於毒品危害防制條例所規定
      之販賣行為，是被告上開辯解，顯係卸責之詞，委無足取
      。被告就事實欄一㈡至㈣所示販賣毒品犯行，事證俱屬明確
      ，應予依法論科。
三、論罪及法律適用之說明
  ㈠按海洛因、甲基安非他命分別為毒品危害防制條例第2條第2
    項第1款、第2款所稱之第一級毒品、第二級毒品，依法不得
    持有、販賣或轉讓，是核：
　　⑴被告就事實欄一㈠所為，係犯毒品危害防制條例第8條1項之
      轉讓第一級毒品罪。被告持有該次轉讓毒品之行為，為轉
      讓行為所吸收，不另論罪。
　　⑵被告就事實欄一㈡所為，係犯毒品危害防制條例第4條1項之
      販賣第一級毒品罪。被告就該次販賣第一級毒品，而持有
      第一級毒品之低度行為，為販賣之高度行為所吸收，不另
      論罪。
　　⑶被告就事實欄一㈢、㈣所為，均係犯毒品危害防制條例第4條
      2項之販賣第二級毒品罪。被告各該次販賣第二級毒品，
      而持有第二級毒品之低度行為，為販賣之高度行為所吸收
      ，不另論罪。
  ㈡被告就事實欄一㈠至㈣所示犯行，犯意各別、行為互殊，應予
    分論併罰。
  ㈢刑之加重、減輕事由 　
　　⑴被告前於103年間因施用毒品案件，經臺灣臺中地方法院以
      103年度訴字第1357號判決判處有期徒刑1年2月確定；又
      因施用毒品案件，經同院以104年度訴字第85號判決判處
      有期徒刑1年、7月，應執行有期徒刑1年6月確定，前揭二
      案嗣經同院以104年度聲字第1514號裁定定應執行有期徒
      刑2年6月確定；再於104年間因施用毒品案件，經同院以1
      04年度審易字第834號判決判處有期徒刑8月確定(下稱第3
      案)。上揭案件接續執行，於107年2月18日縮刑期滿執行
      完畢，此有臺灣高等法院被告前案紀錄表1份在卷可稽(見
      本院卷第49至68頁)，其於上開有期徒刑執行完畢後，五
      年內故意再犯本件有期徒刑以上之罪，為累犯，參酌司法
      院釋字第775號解釋意旨，衡酌被告所犯前案多為毒品相
      關之犯罪，且其前案執行完畢後另犯本案罪質更重之轉讓
      、販賣毒品犯行，可見前案刑罰執行對其並無警惕作用，
      對刑罰反應力薄弱，認被告本案所犯各罪依累犯規定加重
      其刑，並無所受刑罰超過所應負擔罪責而致其人身自由因
      此遭受過苛之侵害情事，故除法定刑中死刑、無期徒刑部
      分不得加重外，其餘均應依刑法第47條第1項之規定加重
      其刑。
　　⑵另按犯毒品危害防制條例第4條至第8條、第10條或第11條
      之罪，供出毒品來源，因而查獲其他正犯或共犯者，減輕
      或免除其刑，毒品危害防制條例第17條第1項定有明文。
      又所稱「供出毒品來源，因而查獲其他正犯或共犯者」，
      係指犯罪行為人供出毒品來源之對向性正犯，或與其具有
      共同正犯、共犯（教唆犯、幫助犯）關係之毒品由來之人
      的相關資料，使調查或偵查犯罪之公務員得據以對之發動
      調查或偵查程序，並因此而確實查獲其人、其犯行者，即
      屬之。查：
　　　①被告於警詢、偵訊時供稱：事實欄一㈡、㈢之第一級毒品
        海洛因及第二級毒品甲基安非他命均是向王○○（綽號「
        小夜」、「董仔」、「凱旋」）拿的等語（見偵10425
        卷一第59至61、376至380頁，偵10425卷二第21至22頁
        ），嗣經臺灣臺中地方檢察署檢察官指揮臺中市政府警
        察局刑事警察大隊查緝王○○到案，並就王○○所犯事實欄
        一㈡、㈢販賣毒品犯行提起公訴等情，有臺中市政府警察
        局刑事警察大隊111年1月19日中市警刑六字第11100022
        22號函、臺灣臺中地方檢察署檢察官111年度偵字第210
        2號起訴書在卷可佐（見本院卷第107、115至123頁），
        復經王○○於本院審理時所供承（見本院卷第218至226頁
        ），足徵檢警機關確有因被告供出毒品來源而有查獲其
        他正犯之情形，並斟酌毒品危害防制條例第17條第1項
        規定之立法意旨、本案犯罪情節、查獲經過及被告個人
        情狀等，認對於被告依該條項規定減輕其刑，應已足以
        評價其對於查獲毒品來源之貢獻程度，尚不宜遽予寬惠
        至免除其刑之程度，是就被告所犯事實欄一㈡、㈢所示販
        賣毒品犯行，均依該條項規定，減輕其刑（無期徒刑部
        分減為20年以下15年以上有期徒刑、有期徒刑部分得減
        至3分之2）。
　　　②另被告雖於警詢、偵訊時另供稱：事實欄一㈣之第二級毒
        品甲基安非他命也是向王○○拿的等語（見偵10425卷一
        第61、377頁，偵10425卷二第22頁），惟依證人王○○於
        本院審理時證稱：我跟被告會互相調毒品，被告搭林○○
        的車來跟我拿毒品有二次，之後被告就消失不見，沒有
        再跟我調過貨等語（見本院卷第225至226頁），且參以
        臺灣臺中地方檢察署檢察官111年度偵字第2102號起訴
        書（見本院卷第115至123頁），亦未起訴王○○另涉有事
        實欄一㈣所示販賣毒品罪嫌，自難認被告該次販賣予陳
        増軒之甲基安非他命毒品係向王○○取得，是被告就事實
        欄一㈣該次販賣第二級毒品犯行，自無毒品危害防制條
        例第17條第1項規定之適用。
　　　③又被告於警詢、偵訊時均否認有事實欄一㈠所示轉讓之第
        一級毒品之犯行，遑論被告就此部分有供出毒品之情事
        ，亦無毒品危害防制條例第17條第1項規定之適用，附
        此敘明。　
　　⑶按刑事審判旨在實現刑罰權之分配的正義，故法院對有罪
      被告之科刑，應符合罪刑相當之原則，使輕重得宜，罰當
      其罪，以契合社會之法律感情，此所以刑法第57條明定科
      刑時應審酌一切情狀，尤應注意該條所列10款事項以為科
      刑輕重之標準，並於同法第59條賦予法院以裁量權，如認
      犯罪之情狀可憫恕，認科以最低度刑仍嫌過重者，得酌量
      減輕其刑，俾使法院就個案之量刑，能為適當之斟酌。刑
      法第59條之所謂犯罪之情狀，應審酌其犯罪有無可憫恕之
      事由，即有無特殊之原因與環境，在客觀上足以引起一般
      同情，暨宣告法定低度刑，是否猶嫌過重等因素，以為判
      斷（最高法院38年台上字第16號、45年台上字第1165號、
      51年台上字第899號判例參照）。查：
　　　①被告就事實欄一㈡所為販賣第一級毒品犯行雖不可取，惟
        其販賣第一級毒品海洛因對象僅有1人，相對於長期且
        大量販賣毒品之大毒梟，其對社會治安及國民健康所造
        成之危害尚屬較輕，是從其犯案情狀對照毒品危害防制
        條例第4條第1項販賣第一級毒品罪之法定本刑為「死刑
        或無期徒刑，處無期徒刑者，得併科新臺幣3000萬元以
        下罰金」，縱依前揭毒品危害防制條例第17條第1項規
        定減輕其刑，科以法定最輕本刑仍嫌過重，認有情輕法
        重，難謂符合罪刑相當性及比例原則，更無從與大毒梟
        之惡行有所區隔，客觀上足以引起一般同情，是被告所
        犯事實欄一㈡所示販賣第一級毒品之犯罪情狀尚有可憫
        之處，爰依刑法第59條規定，酌量減輕其刑。
　　　②另被告就事實欄一㈣所為販賣第二級毒品犯行雖不可取，
        惟其該次販賣之毒品價格僅1000元、數量不多，對照被
        告就事實欄一㈢所示販賣第二級毒品之犯罪情節，顯然
        較為輕微，且被告該次犯行並無前揭毒品危害防制條例
        第17條第1項或其他減刑規定之適用，科以法定最輕本
        刑實與所犯事實欄一㈢犯行所處之刑差距甚大而有輕重
        失衡之情，難謂符合罪刑相當性及比例原則，客觀上足
        以引起一般同情，是被告所犯事實欄一㈣所示販賣第二
        級毒品之犯罪情狀尚有可憫之處，爰依刑法第59條規定
        ，酌量減輕其刑。
　　　③至於被告所犯事實欄一㈢所示販賣第二級毒品犯行，業依
        毒品危害防制條例第17條第1項規定減輕其刑，尚難認
        有情輕法重，客觀上足以引起一般同情之情事，是認被
        告所犯事實欄一㈢所示販賣第二級毒品犯行並無依刑法
        第59條規定酌量減輕其刑之必要，附此敘明。　　　
　　⑷另按犯毒品危害防制條例第4條至第8條之罪於偵查及歷次
      審判中均自白者，減輕其刑，毒品危害防制條例第17條第
      2項定有明文。然被告就本案事實欄一㈠至㈣所示犯行，於
      本院審理時均否認，難認被告合於前揭規定之要件，自無
      從依該條規定減輕其刑，附此敘明。
　　⑸綜上所述，被告就本案犯行，各有前揭刑之加重、減輕事
      由，爰依法先加後減輕（遞減輕）之。
四、上訴駁回之說明（事實欄一㈠部分）
　　原審認被告就事實欄一㈠所示轉讓第一級毒品之犯行，事證
    明確，並依刑法第57條規定，以行為人之責任為基礎，審酌
    被告犯罪之情節、所生之危害、犯後態度、智識程度、家庭
    及經濟狀況等一切情狀，量處有期徒刑1年1月，並敘明沒收
    之依據及理由，核其認事用法均無違誤，量刑亦屬妥適，應
    予維持。被告上訴否認此部分犯行，係就原判決已詳細論述
    說明之事項及採證認事職權之合法行使，依憑己見，任意指
    摘，並未提出其他有利之證據及辯解，復經本院調查卷內相
    關卷證後，認被告此部分之上訴並無理由，應予駁回。
五、撤銷改判之說明（事實欄一㈡至㈣及定應執行部分）
　㈠原審以被告就事實欄一㈡至㈣所示犯行事證明確，予以論罪科
    刑，固非無見，惟查：
　  ⑴被告就事實欄一㈡、㈢所示販賣毒品犯行，僅係向王○○調貨
      後，將取得之毒品販賣予林○○，另關於被告就事實欄一㈣
      販賣予陳増軒之毒品亦非自王○○取得，業經本院認定如前
      ，復無證據證明被告與王○○事先即有共同販賣毒品之謀議
      及分工，自難逕認被告就事實欄一㈡至㈣所示犯行，與王○○
      具有犯意聯絡及行為分擔，原審判決遽認被告與「小夜」
      （即王○○）就事實欄一㈡至㈣所示犯行，具有犯意聯絡及行
      為分擔而論以共同正犯，尚有未洽。
　  ⑵被告就事實欄一㈡、㈢所示犯行，均有供出毒品來源且因而
      查獲王○○之情形，符合毒品危害防制條例第17條第1項之
      規定，已如前述，原審判決未依毒品危害防制條例第17條
      第1項之規定減輕其刑，顯有違誤。
　  ⑶被告就事實欄一㈣所示犯行，有刑法第59條酌減其刑規定之
      適用，已如前述，原審未予審酌被告客觀上足以引起一般
      同情之犯罪情狀，而未依刑法第59條減輕其刑，稍有未洽
      。
　  ⑷被告就事實欄一㈣所示犯行，係與陳増軒碰面喝酒後，始向
      陳増軒兜售毒品，且觀諸卷附之通訊監察譯文並未有被告
      與陳増軒聯繫該次販賣毒品之內容，復無證據證明被告係
      以扣案之上開行動電話1支(含門號0000-000000號SIM卡1
      張)聯繫該次毒品交易事宜，自難認扣案之上開行動電話1
      支係供被告遂行該次犯行所用之物，自無從於被告該次所
      犯罪刑項下宣告沒收，原審未察而於被告所犯事實欄一㈣
      所示罪刑項下宣告沒收扣案之行動電話，亦有未洽。
　  ⑸被告就事實欄一㈡至㈣所示犯行已向購毒者取得購毒價款，
      雖被告於原審審理時供稱已將取得之價款交給王○○等語（
      見原審卷第169至172頁），然被告並非係與王○○共犯事實
      欄一㈡至㈣所示犯行，則被告將犯罪所得交予王○○僅係其個
      人之處分行為，尚難謂係共犯間就犯罪所得之分配，是原
      審以被告將所取得之價款交予王○○，認被告並未實際取得
      犯罪所得而未予宣告沒收，亦有未洽。
　  ⑹被告上訴否認事實欄一㈡至㈣所示犯行，雖無理由，惟原判
      決既有上開可議之處，自無以維持，應由本院予以撤銷改
      判。
  ㈡爰以被告之責任為基礎，審酌海洛因、甲基安非他命具有高
    度成癮性，戒癮不易，販賣毒品行為危害社會治安與國人身
    心健康至鉅，為國法所厲禁，被告竟無視於國家對於杜絕毒
    品犯罪之禁令，恣意販賣毒品，戕害他人健康，所為實值非
    難，並考量被告就事實欄一㈡至㈣各次販賣毒品之數量不多、
    獲取利益非鉅，兼衡其犯後態度、自述國中畢業、從事水電
    工作、經濟狀況勉持、家庭狀況（見本院卷第217頁）等一
    切情狀，分別量處如主文第2項（即附表編號㈡至㈣）所示之
    刑。
  ㈢又被告所犯事實欄一㈡至㈣所示犯行，業經本院將原審判決此
    部分撤銷改判，而原審判決就被告本件所犯各罪宣告刑所定
    應執行之刑，亦因此部分宣告刑經本院予以撤銷而失所附麗
    ，自應由本院併予撤銷。本院衡酌被告所犯各罪侵害法益之
    異同、對侵害法益之加重效應、時間、空間之密接程度，再
    考量刑罰邊際效應隨刑期而遞減及行為人所生痛苦程度隨刑
    期而遞增之情形、受刑人復歸社會之可能性，而為整體評價
    後，就上開撤銷改判（即事實欄一㈡至㈣）及駁回上訴（即事
    實欄一㈠）部分，定其應執行有期徒刑九年六月。
六、沒收之說明
　㈠按「犯第4條至第9條、第12條、第13條或第14條第1項、第2
    項之罪者，其供犯罪所用之物，不問屬於犯罪行為人與否，
    均沒收之。」，毒品危害防制條例第19條第1項定有明文。
    查扣案之SAMSUNG廠牌行動電話（插用門號0000-000000號SI
    M卡），係被告所有，供其聯繫事實欄一㈠至㈢所示犯行之用
    ，業經被告供承在卷(見原審卷第第77、168頁)，並有通訊
    監察譯文在卷可稽（見偵104285卷一第77至83、89頁），核
    屬供被告犯本案各該犯行所用之物，爰依毒品危害防制條例
    第19條第1項規定，於被告所犯事實欄一㈠至㈢各該罪刑項下
    宣告沒收。
　㈡另依刑法第38條之1第1項、第3項規定「犯罪所得，屬於犯罪
    行為人者，沒收之。但有特別規定者，依其規定。」、「前
    二項之沒收，於全部或一部不能沒收或不宜執行沒收時，追
    徵其價額」。又販賣毒品所收取之價金均屬犯罪所得，並不
    以扣除成本及必要費用後之利潤為限（最高法院108年度台
    上字第3772號判決意旨參照）。查被告就事實欄一㈡至㈣所示
    販賣毒品犯行，已向購毒者林○○、陳増軒分別取得價款3,00
    0元、2,000元及1,000元，為被告各該犯行之犯罪所得，且
    該等犯罪所得並未扣案，自應依上開規定，於被告所犯各該
    罪項下宣告沒收，並諭知於全部或一部不能沒收或不宜執行
    沒收時，追徵其價額。
據上論斷，應依刑事訴訟法第368條、第369條第1項前段、第364
條、第299條第1項前段，毒品危害防制條例第4條第1項、第2項
、第8條第1項、第17條第1項、第19條第1項，刑法第11條、第47
條第1項、第59條、第51條第5款、第38條之1第1項、第3項，判
決如主文。
本案經檢察官張子凡提起公訴，檢察官林弘政到庭執行職務。　
中　　華　　民　　國　　111 　年　　6 　　月　　14　　日
            刑事第七庭   審判長法　官  梁  堯  銘
                               法　官  王  鏗  普
                               法　官  羅  國  鴻
以上正本證明與原本無異。
如不服本判決應於收受送達後20日內向本院提出上訴書狀，其未
敘述上訴理由者，並得於提起上訴後20日內向本院補提理由書狀
（均須按他造當事人之人數附繕本）「切勿逕送上級法院」。因
疫情而遲誤不變期間，得向法院聲請回復原狀。  
                               書記官  吳  姁  穗 

中　　華　　民　　國　　111 　年　　6 　　月　　14　　日
【論罪科刑法條】
毒品危害防制條例第4條
製造、運輸、販賣第一級毒品者，處死刑或無期徒刑；處無期徒
刑者，得併科新臺幣3千萬元以下罰金。
製造、運輸、販賣第二級毒品者，處無期徒刑或10年以上有期徒
刑，得併科新臺幣1千5百萬元以下罰金。
製造、運輸、販賣第三級毒品者，處7年以上有期徒刑，得併科
新臺幣1千萬元以下罰金。
製造、運輸、販賣第四級毒品者，處5年以上12年以下有期徒刑
，得併科新臺幣5百萬元以下罰金。
製造、運輸、販賣專供製造或施用毒品之器具者，處1年以上7年
以下有期徒刑，得併科新臺幣1百50萬元以下罰金。
前五項之未遂犯罰之。

毒品危害防制條例第8條
轉讓第一級毒品者，處1年以上7年以下有期徒刑，得併科新臺幣
1百萬元以下罰金。
轉讓第二級毒品者，處6月以上5年以下有期徒刑，得併科新臺幣
70萬元以下罰金。
轉讓第三級毒品者，處3年以下有期徒刑，得併科新臺幣30萬元
以下罰金。
轉讓第四級毒品者，處1年以下有期徒刑，得併科新臺幣10萬元
以下罰金。
前四項之未遂犯罰之。
轉讓毒品達一定數量者，加重其刑至二分之一，其標準由行政院
定之。
【附表】
編號 犯罪事實 主    文 ㈠ 事實欄㈠部分 （原審） 林佳發轉讓第一級毒品，累犯，處有期徒刑壹年壹月，扣案之SAMSUNG廠牌行動電話壹具（含門號0000-000000號SIM卡壹張）沒收。 ㈡ 事實欄㈡部分 林佳發犯販賣第一級毒品罪，累犯，處有期徒刑捌年，扣案之SAMSUNG廠牌行動電話壹具（含門號0000-000000號SIM卡壹張）沒收。未扣案之犯罪所得新臺幣參仟元沒收，於全部或一部不能沒收或不宜執行沒收時，追徵其價額。 ㈢ 事實欄㈢部分 林佳發犯販賣第二級毒品罪，累犯，處有期徒刑參年捌月，扣案之SAMSUNG廠牌行動電話壹具（含門號0000-000000號SIM卡壹張）沒收。未扣案之犯罪所得新臺幣貳仟元沒收，於全部或一部不能沒收或不宜執行沒收時，追徵其價額。 ㈣ 事實欄㈣部分 林佳發犯販賣第二級毒品罪，累犯，處有期徒刑伍年參月。未扣案之犯罪所得新臺幣壹仟元沒收，於全部或一部不能沒收或不宜執行沒收時，追徵其價額。